【裁判字號】    97,抗,1914
【裁判日期】    971208
【裁判案由】    假扣押
【裁判全文】
臺灣高等法院民事裁定                  97年度抗字第1914號
抗  告  人  甲○○
相  對  人  國寶人壽保險股份有限公司
法定代理人  乙○○
上列抗告人因與相對人國寶人壽保險股份有限公司間假扣押事件
，對於中華民國97年9月17日臺灣臺北地方法院97年度裁全字第
7908號所為裁定提起抗告，本院裁定如下：
    主  文
原裁定廢棄。
相對人在原法院之聲請駁回。
聲請及抗告費用由相對人負擔。
    理  由
一、抗告意旨略以：相對人為本件假扣押之聲請固提出台灣台北
    地方法院檢察署（下稱台北地檢署）94年度偵字第17950 號
    起訴書（下稱系爭起訴書）及本院94年上字第810 號刑事判
    決（下稱系爭刑事判決）以為釋明。惟抗告人既非該刑事案
    件之被告，亦非證人，且從未參與該刑事訴訟程序，相對人
    亦未指明依系爭起訴書及系爭刑事判決所載內容，其與抗告
    人間具有何法律關係存在，而對抗告人有何請求權基礎，是
    相對人就其對抗告人之本案請求並未釋明。又抗告人並無就
    財產為任何異常變動，更無隱匿財產或逃匿之情事，然相對
    人僅空言泛稱據聞抗告人欲圖脫產以免相對人依法追討股票
    云云，並未提出任何證據以釋明其假扣押之原因。是原裁定
    准予假扣押，顯有違誤等語。
二、按債權人就金錢請求或得易為金錢請求之請求，欲保全強制
    執行者，得聲請假扣押；又假扣押，非有日後不能強制執行
    或甚難執行之虞者，不得為之；又請求及假扣押之原因應釋
    明之；前項釋明如有不足，而債權人陳明願供擔保或法院認
    為適當者，法院得定相當之擔保，命供擔保後為假扣押，民
    事訴訟法第522條第1項、第523條第1項、第526條第1項、第
    2項定有明文。依上開規定可知，債權人聲請假扣押，應就
    其請求及假扣押之原因加以釋明，該項釋明如有不足，而債
    權人陳明願供擔保或法院認為適當者，法院得定相當之擔保
    ，命供擔保後為假扣押；惟若債權人就其請求及假扣押之原
    因未予釋明，縱債權人陳明願供擔保，亦難認足補釋明之欠
    缺，其聲請自屬不能准許。
三、相對人在原法院聲請意旨略以：相對人前董事長曾慶豐及總
    經理林景春為標購原法院91年度執字第14800號強制執行事
    件所拍賣坐落台北市○○○路○段50號2樓至6樓、地下4層、
    地下5層之建物及其所坐落土地（以下合稱系爭房地），因
    限於保險法第146條第1項規定，乃由相對人出資，以曾慶豐
    之特別助理周再發之名義投標而標得系爭房地。又相對人為
    經營管理系爭房地，乃收購第三人甘霖建設股份有限公司（
    嗣更名為成霖建設股份有限公司，下稱成霖公司）及數位瑞
    崎科技股份有限公司（嗣更名為新采國際開發股份有限公司
    ，下稱新采公司），並另成立寶采國際股份有限公司（下稱
    寶采公司），且委請公司員工擔任股東。詎股東邱康寧竟擅
    自召開成霖公司及新采公司之股東會，並擅自將相對人委託
    登記在第三人蔡昆祐、吳焜龍及吳頌恩名下之股權，移轉登
    記於陳志鵬、吳振雄及抗告人名下，是現登記於抗告人名下
    之成霖公司、新采公司及寶采公司之9,000股股份均為相對
    人所有。據聞抗告人欲圖脫產以免相對人依法追討上開公司
    股票，為恐抗告人隱匿或處分財產，致日後有不能強制執行
    之虞，為此願供擔保以代釋明，聲請准對抗告人之財產為假
    扣押等語，並提出系爭起訴書、系爭刑事判決、本院94年上
    字第810號刑事案件95年9月15日準備程序筆錄及公司基本資
    料查詢以為釋明。嗣於本院補充陳述略以：系爭房地確係相
    對人所出資購買，且相對人出資成立之成霖公司、新采公司
    及寶采公司之股份及控制權亦係遭抗告人夥同邱康寧等人所
    侵奪，抗告人明知其未為任何出資，亦無任何購買股票行為
    ，竟取得成霖公司9,000股股份，並擔任成霖公司、新采公
    司及寶采公司之董事，因而不法取得系爭房地之所有收益，
    是相對人得本於實際出資之所有權人地位，請求抗告人返還
    並賠償損害。又成霖公司93年12月16日臨時股東會決議業經
    判決應予撤銷確定，新采公司93年12月16日臨時股東會決議
    亦經判決應予撤銷確定，寶采公司93年12月21日臨時股東會
    決議則經判決該股東會決議不存在確定，且台北市政府亦依
    上開確定判決撤銷上開違法決議之公司登記，然抗告人卻以
    公司法第173條所定少數股東請求召集臨時股東會方式，另
    行召開股東會改選董事及監察人，繼續霸持公司股份及資產
    ，且抗告人至今仍登記持有成霖公司9,000股股份，足證抗
    告人確有就其財產為不利益處分之虞等語，並提出證交稅繳
    款資料、公司登記資料查詢、公司變更登記表、成霖公司93
    年12月16日股東臨時會議事錄、寶采公司93年12月21日股東
    臨時會議事錄、台北市政府96年12月14日府產業商字第0960
    6957200號函、97年9月8日府產業商字第09733024200號函、
    97年6月20日府產業商字第09732054700號函、建物登記謄本
    、土地登記謄本及起訴狀以為釋明。惟查相對人所提上開書
    證，充其量僅足釋明其對抗告人之請求，並不能釋明抗告人
    有何隱匿財產或變賣財產逃匿之情事。則相對人既不能釋明
    其假扣押之原因，雖相對人陳明願供擔保，仍不能以之代釋
    明，依前揭說明，相對人所為本件聲請不應准許。從而，原
    法院所為准予假扣押之裁定，即有未洽，抗告意旨指摘原裁
    定不當，聲明廢棄，為有理由，應予准許。爰裁定如主文。
中    華    民    國    97    年    12    月    8    日
                    民事第四庭
                        審判長法  官  張劍男
                              法  官  陳靜芬
                              法  官  彭昭芬
正本係照原本作成。
本裁定除以適用法規顯有錯誤為理由，並經本院許可外，不得再
抗告。如提起再抗告，應於收受後10日內委任律師為訴訟代理人
向本院提出再抗告狀。並繳納再抗告費新台幣１千元。
中    華    民    國    97    年    12    月    9     日
                              書記官  丁華平


司法院資訊處製作；財團法人民間司法改革基金會備份。
